臺灣彰化地方法院刑事判決　　　　　　100年度交易字第258號
公　訴　人　臺灣彰化地方法院檢察署檢察官
被　　　告　陳文典
上列被告因公共危險案件，經檢察官提起公訴（100年度偵字第
6049號），本院判決如下：
    主    文
陳文典服用酒類，不能安全駕駛動力交通工具而駕駛，處有期徒
刑貳月，併科罰金新臺幣貳萬元，有期徒刑如易科罰金，罰金如
易服勞役，均以新臺幣壹仟元折算壹日。
    事    實
一、陳文典前於民國99年間，因酒駕之公共危險案件，經本院以
    99年度交簡字第1566號判決判處拘役50日確定，於100年3月
    9日易科罰金執行完畢（未構成累犯）。詎其猶不知悛悔，
    明知服用酒類或其他相類之物，將使其駕駛車輛時之注意力
    減低，反應能力趨緩，而危及其他用路人之行車往來安全，
    竟仍於100年7月10日晚上7時許起，至同日晚上8時許，在彰
    化縣田尾鄉睦宜村溪底其友人住處，飲用保力達B之藥酒後
    ，已達於不能安全駕駛動力交通工具之程度，卻仍酒後騎乘
    車牌號碼EYC—139號輕型機車，自上址出發，欲返回彰化縣
    田尾鄉○○村○○路127號住處。嗣於同日晚上9時19分許，
    行經彰化縣田尾鄉○○路○段與延平路之交岔路口時，因其
    騎乘機車未戴安全帽，經警上前攔查，發現其酒氣甚濃，乃
    對其實施酒精濃度測試，當場測得其呼氣酒精濃度高達每公
    升0. 94毫克，而查悉上情。
二、案經彰化縣警察局北斗分局報告臺灣彰化地方法院檢察署檢
    察官偵查起訴。
    理    由
一、按被告以外之人於審判外之陳述，雖不符刑事訴訟法第159
    條之1至第159條之4之規定，而經當事人於審判程序同意作
    為證據，法院審酌該言詞陳述或書面陳述作成時之情況，認
    為適當者，亦得為證據。當事人、代理人或辯護人於法院調
    查時知有第159條第1項不得為證據之情形，而未於言詞辯論
    終結前聲明異議者，視為有前項之同意，同法第159條之5第
    1、2項定有明文。立法意旨在於傳聞證據未經當事人之反對
    詰問予以核實，原則上先予排除，惟若當事人已放棄反對詰
    問權，於審判程序中表明同意該等傳聞證據可作為證據，基
    於尊重當事人對傳聞證據之處分權，及證據資料愈豐富，愈
    有助於真實發見之理念，且強化言詞辯論主義，使訴訟程序
    得以順暢進行，上開傳聞證據亦均具有證據能力。查卷附之
    刑法第183條之3案件測試觀察紀錄表（見偵查卷宗第10頁）
    ，乃員警依行為人於查獲當時之情狀所為之觀察紀錄，因其
    非屬員警例行性之記載，無公示性，自非刑事訴訟法第159
    條之4第1款公務員職務上製作之紀錄文書，且涉及員警諸多
    之主觀判斷，於性質上應屬傳聞證據，惟被告及檢察官於本
    院審理時，均同意作為證據，且於本院言詞辯論終結前，均
    未聲明異議，而本院審酌該書面陳述作成之情況，未見有何
    不適當之情形，故依前開規定，得為證據。
二、本案其餘非供述證據，被告及檢察官，均不爭執各該證據之
    證據能力，本院審酌該等證據作成及取得之程序均無違法之
    處，且經本院依法踐行調查證據程序，是後述所引用非供述
    證據之證據能力皆無疑義。
三、訊據被告陳文典對於上揭時、地酒後駕車之犯罪事實於本院
    審理時為認罪之自白（見本院100年9月14日審判筆錄第5頁
    ），且查，被告於100年7月10日晚上9時19分許，騎乘車牌
    號碼EYC—139號輕型機車，行經彰化縣田尾鄉○○路○段與
    延平路之交岔路口時，因駕駛有蛇行，車身搖擺不定，轉彎
    半徑過大或過小等駕駛操控力欠佳情形之危險駕駛行為，經
    警攔檢並施以呼氣酒精濃度檢測，測得被告呼氣中所含酒精
    濃度達每公升0.94毫克等情，有酒精測試紀錄表1紙附卷可
    稽（見偵查卷宗第9頁），且經證人即稽查員警鄭榮宗到庭
    證述無誤（見本院上開審判筆錄第4頁）。而被告於100年7
    月10日晚上9時19分許，經警測試呼氣酒精濃度結果，其呼
    氣所含酒精濃度達每公升0.94毫克，不僅遠逾道路交通安全
    規則第114條第2款所定飲酒後其吐氣所含酒精成分0.25毫克
    以上者不得駕車之標準，且參酌德國、美國之認定標準，對
    於呼氣中酒精濃度已達每公升0.55毫克或血液中酒精濃度達
    0.11%以上者，肇事率為一般正常人之10倍，已達「不能安
    全駕駛」之標準，呼氣中酒精濃度達每公升0.85毫克或血液
    中酒精濃度達0.17 %以上者，肇事率更為一般人之50倍（見
    法務部88年5月18日法檢字第001669號函，載法務部公報第
    228期第27頁至第28頁及卷內身體酒精濃度與肇事率關係表
    ），另參酌證人鄭榮宗證稱：當天是開巡邏車執行勤務，在
    延平路與光復路路口，發現被告其機車未戴安全帽，且行車
    搖擺不定，我跟另一位同事就攔車臨檢，發現被告身尚有酒
    味，當場實施酒測等語，足徵被告當時確有危險駕駛之情形
    ，已達不能安全駕駛動力交通工具之程度，此外，並有刑法
    第185條之3案件測試觀察紀錄表、汽車駕駛人酒後生理協調
    平衡檢測紀錄表、彰化縣警察局舉發違反道路交通管理事件
    通知單及證號查詢機車駕駛人、車號查詢輕型機車車籍附卷
    可稽（見偵查卷宗第10至14頁），足徵被告自白核與事實相
    符，應堪採信。從而，本件事證業臻明確，被告犯行堪以認
    定，應依法論科。
四、核被告所為，係犯刑法第185條之3不能安全駕駛動力交通工
    具罪。爰審酌被告曾已有1次酒後駕車犯行經法院判處罪刑
    確定，並已執行完畢後（有臺灣高等法院被告前案紀錄表在
    卷可稽），仍再犯本案酒後駕車之公共危險犯行，堪認其守
    法意識淡薄，缺乏改過決心，本案經測得其呼氣酒精濃度高
    達每公升0.94毫克，已對其他用路人之生命、身體安全構成
    相當程度之危害，並考量被告於本院審理中坦承犯行，並其
    犯罪之動機、目的及其生活狀況與智識程度等一切情狀，量
    處如主文所示之刑，併予諭知易科罰金及易服勞役之折算標
    準，以資懲儆。
四、至公訴人雖以被告姪子陳英維於偵查庭中表示：被告酗酒成
    習，沒有家人，最近每天喝酒；伊把機車鑰匙拔掉，被告也
    會自己配鑰匙，然後酒後騎車；被告之前已經有一次酒駕，
    原本聲請作勞動服務，但被告沒有能力履行，後來也是伊替
    被告繳清易科罰金等語，建請依刑法第89條第1項規定，宣
    告於刑之執行前，令入相當處所，施以禁戒。惟按因酗酒而
    犯罪，足認其已酗酒成癮並有再犯之虞者，於刑之執行前，
    令入相當處所，施以禁戒，刑法第89條第1項固定有明文，
    然得依該條施以禁戒處分，需以「『酗酒』而犯罪，足認其
    已『酗酒成癮』並有再犯之虞者」為要件。經查，本件被告
    前雖有1次酒後駕車之公共危險案件前科紀錄，已如前述，
    然其犯罪時間為99年8月間，而該次犯行之時間距離本件犯
    罪時間並非密接，且相隔甚遠，已難以此遽認被告確已酗酒
    成癮，並有再犯之虞；且被告亦辯稱：伊不是每天喝，平均
    是1個禮拜喝1次，伊之前發生車禍，左腳受傷，而成為殘障
    人士，本件是朋友請伊喝藥酒等語，核與被告姪子陳英維到
    庭陳述稱：被告長期以來身體不好，有肝病及腦部動過手術
    ，所以對自己行為比較沒有辦法像正常人一樣，一直以來都
    是被告母親及哥哥照顧他，但今年3月後，被告母親及哥哥
    相繼過世，且被告也無法自我約束行為等語大致相符，堪認
    被告並非係長期酗酒之人；況多次酒後駕車而一再受罰者，
    所在多有，其等多因自認酒後猶仍清醒，為圖一時方便而心
    存僥倖駕車，或係因守法意識欠缺，對法律禁令漠不在乎所
    致，尚與酗酒成癮有間，而除被告上開前科紀錄外，公訴人
    未能具體指出足資認定被告確已酗酒成癮並有再犯之虞之事
    證，是被告固因法律觀念淡薄，屢屢再犯酒後駕車之公共危
    險案件，然對被告量處如上開主文所示之刑，已與被告罪行
    相當，並足以生儆懲之效，爰不另為令被告於刑之執行前入
    相當處所，施以禁戒處分之諭知，公訴人建請本院諭知禁戒
    處分部分，於法尚有未合，併此敘明。
據上論斷，應依刑事訴訟法第284條之1、第299條第1項前段，刑
法第185條之3、第41條第1項、第42條第3項，刑法施行法第1條
之1第1項，判決如主文。
本案經檢察官高宏銘到庭執行職務。
中    華    民    國   100    年    9     月    28    日
                          刑事第二庭  法  官  郭玄義
以上正本證明與原本無異。
如不服本判決，應於收受判決後10日內向本院提出上訴書狀，並
應敘述具體理由；其未敘述上訴理由者，應於上訴期間屆滿後20
日內向本院補提理由書（均須按他造當事人之人數附繕本「切勿
逕送上級法院」）。
中    華    民    國   100    年    9     月    28    日
                                      書記官  林婷儀
附錄本案論罪科刑法條全文：
中華民國刑法第185條之3
服用毒品、麻醉藥品、酒類或其他相類之物，不能安全駕駛動力
交通工具而駕駛者，處1年以下有期徒刑、拘役或科或併科15萬
元以下罰金。